【裁判字號】    98,易,53
【裁判日期】    980401
【裁判案由】    侵占
【裁判全文】
臺灣高雄地方法院刑事判決                98年度易字第53號
公  訴  人  臺灣高雄地方法院檢察署檢察官
被      告  甲○○
選任辯護人  施吉安  律師
上列被告因侵占案件，經檢察官提起公訴（97年度偵字第3320號）
，本院判決如下：
    主  文
甲○○犯侵占非公用財物罪，處有期徒刑貳年柒月，褫奪公權貳
年，所得財物ROMAX DS5018手機壹支應予追繳，並發還乙○○，
如全部或一部無法追繳時，應追徵其價額。
    事  實
一、甲○○係內政部警政署高雄港務警察局刑事課偵查員，於民
    國96年6 月9 日，至高雄市○○區○○路7 號「中正大飯店
    」偵辦乙○○、宇加凰夫妻涉嫌毒品危害防制條例案件，而
    將之帶回高雄市○○區○○路24號之高雄港務警察局偵訊時
    ，甲○○表示為乙○○保管其所有價值約新台幣（下同）4,
    500 元之ROMAX DS5018黑色手機1 支（序號00000000000000
    0 號，內含門號0000000000號SIM 卡1 張，下稱系爭手機）
    。詎甲○○竟意圖為自己不法之所有，趁機將系爭手機侵占
    入己，並將原門號0000000000號SIM 卡拔出後，以系爭手機
    搭配門號0000000000號SIM 卡使用。嗣經乙○○之父楊俊容
    於96年9 月21日，以電子郵件向內政部警政署政風信箱檢舉
    ，始循線查獲上情。
二、案經乙○○訴由內政部警政署高雄港務警察局移送台灣高雄
    地方法院檢察署檢察官偵查起訴。
    理  由
一、告訴人乙○○於警詢中之指述、證人宇加凰於警詢中之證述
    ，其性質雖屬傳聞證據，但經本院準備程序詢以對證據能力
    之意見，並於審理時予以提示，告以要旨，經檢察官、辯護
    人及被告表示意見，檢察官、辯護人及被告均未於言詞辯論
    終結前，對該證據內容異議，本院審酌各該證據做成之情況
    ，認為適當，依刑事訴訟法第159 條之5 第2 項得做為證據
    ，核先敘明。
二、訊據被告甲○○對上揭事實坦承不諱，核與告訴人乙○○、
    證人宇加凰指、證述之情節相符，且有系爭手機之雙向通聯
    紀錄附卷可稽，本案事證明確，被告犯行洵堪認定，應予依
    法論科。又被告關於系爭手機上原先之SIM 卡之處理，因未
    經起訴，且卷內亦無證據指涉被告就此有何裁判上一罪之犯
    行，故不予論述。
三、按貪污治罪條例第4 條第1 項第1 款侵占公有財物罪及第6
    條第1 項第3 款侵占職務上持有之非公用私有財物罪之成立
    ，除須依據法令從事公務之人員主觀上有不法所有之意圖外
    ，並須以行為人自己持有之公有財物或職務上持有之非公用
    私有財物，變易持有為所有之意思，而逕為所有人之行為，
    為構成要件，最高法院85年度台上字第4842號著有裁判意旨
    可資參照。是核被告基於職務關係將系爭手機列入保管後，
    復予以侵占入己，所為係犯貪污治罪條例第6 條第1 項第3
    款之侵占職務上持有之非公用私有財物罪，公訴意旨認被告
    係犯刑法第336 條第1 項之公務侵占罪嫌，容有未洽，爰於
    不妨害起訴基本社會事實同一之範圍內，予以變更起訴法條
    。又被告所為上開侵占職務上持有之非公用私有財物罪之行
    為，其所得財物價值約4,500 元，業據告訴人於本院審查庭
    準備程序時供述在卷，被告侵占財物之價值低於50,000元，
    應依貪污治罪條例第12條第1 項之規定，減輕其刑。又被告
    身為司法人員竟貪圖小利而侵占所偵辦對象即告訴人之財物
    ，此風不可長，辯護意旨以情堪憫恕請求酌減，應無理由。
    爰審酌被告為圖一己私利，利用其偵辦案件之機會，將職務
    上持有保管之告訴人之系爭手機予以侵占入己，嚴重影響國
    家公務員之廉能形象，惟於犯後業已坦承犯行並有悔意，及
    其素行、犯罪動機、目的、手段、所生危害及所得利益等一
    切情狀，量處如主文所示之刑，且就其上開犯行，依貪污治
    罪條例第17條及刑法第37條第2 項之規定併予宣告褫奪公權
    如主文所示。另就被告因侵占所得之系爭手機，依貪污治罪
    條例第10條第1 項、第2 項之規定，應予以追繳並發還被害
    人乙○○，如全部或一部無法追繳時，應追徵其價額（最高
    法院90年度台上字第1195號裁判意旨參照）。
據上論斷，應依刑事訴訟法第299 條第1 項前段、第300 條，貪
污治罪條例第6 條第1 項第3 款、第10條第1 項、第2 項、第12
條第1 項、第17條、第19條，刑法第11條前段、第37條第2 項，
判決如主文。
本案經檢察官陳彥竹到庭執行職務。
中    華    民    國    98    年    4     月    1     日
              刑事第十七庭  審判長法  官  陳建和
                                  法  官  黃紀錄
                                  法  官  黃宣撫
以上正本證明與原本無異。
如不服本判決應於收受送達後10日內向本院提出上訴書狀，並應
敘述具體理由；如未敘述上訴理由者，應於上訴期間屆滿後20日
內向本院補提理由書（均須按他造當事人之人數附繕本）「切勿
逕送上級法院」。
中    華    民    國    98    年    4     月    1     日
                                  書記官  林姵妤
附錄論罪科刑條文：
貪污治罪條例第6條
有下列行為之一者，處 5 年以上有期徒刑，得併科新臺幣 3 千
萬元以下罰金：
一  意圖得利，抑留不發職務上應發之財物者。
二  募集款項或徵用土地、財物，從中舞弊者。
三  竊取或侵占職務上持有之非公用私有器材、財物者。
四  對於主管或監督之事務，明知違背法令，直接或間接圖自己
    或其他私人不法利益，因而獲得利益者。
五  對於非主管或監督之事務，明知違背法令，利用職權機會或
    身分圖自己或其他私人不法利益，因而獲得利益者。
前項第 1 款至第 3 款之未遂犯罰之。


司法院資訊處製作；財團法人民間司法改革基金會備份。
